臺灣基隆地方法院刑事判決　　　　　　95年度交簡上字第43號
上　訴　人　臺灣基隆地方法院檢察署檢察官
被　　　告　丙○○
上列上訴人因被告傷害過失案件，不服本院基隆簡易庭中華民國
95年9 月22日95年度基交簡字第352 號第一審簡易判決（聲請簡
易判決處刑案號：95年度偵字第3903號）提起上訴，本院管轄之
第二審合議庭判決如下︰
    主  文
上訴駁回。
    事  實
一、丙○○於民國95年2 月15日下午3 時55分許，騎乘車牌號碼
    AF9-339 號重型機車，自基隆市○○區○○路203 號前起步
    ，本應注意遵守道路交通標誌、標線、號誌之指示，按遵行
    方向行駛，並於起駛前，讓行進中之車輛優先通行，依當時
    情形，天候晴、日間自然光線、路面乾燥無缺陷且視距良好
    無障礙物，客觀上並無不能注意之情事，竟疏未注意，未按
    遵行方向，並未讓行進中之車輛優先通行，橫越南榮路往對
    面曲水街方向行駛，適楊哲雄騎乘車牌號碼K7F-277號重型
    機車，沿南榮路由南往北方向直行，2車遂於南榮路203號前
    發生碰撞，致楊哲雄人車倒地，受有臉部多處擦傷、下巴撕
    裂傷、牙床、門牙3顆斷裂、腦震盪等傷害，嗣基隆市警察
    局警員接獲勤務中心通報，前往現場處理時，丙○○在場主
    動表明為肇事者而接受裁判。
二、案經楊哲雄訴由基隆市警察局第一分局報請臺灣基隆地方法
    院檢察署檢察官偵查後聲請以簡易判決處刑。
    理  由
壹、證據能力部分
一、按除顯有不可信之情況外，公務員職務上製作之紀錄文書、
    證明文書，得為證據，刑事訴訟法第159 條之4 第1 款定有
    明文。本件道路交通事故現場圖、道路交通事故調查報告表
    （一）、（二）及基隆市○○○道路交通事故報案人須知等
    文書，均為到場處理之員警依現場狀況製作之紀錄文書，自
    文書之內容觀之，均為描述性記載，而無顯不可信之情況，
    依上開規定，自得為本案之證據。
二、次按被告以外之人於審判外之言詞或書面陳述，除法律有規
    定者外，不得作為證據；又被告以外之人於審判外之陳述，
    雖不符合刑事訴訟法第159 條之1 至第159 條之4 之規定，
    而經當事人於審判程序同意作為證據，法院審酌該言詞陳述
    或書面陳述作成時之情況，認為適當者，亦得為證據，而當
    事人、代理人或辯護人於法院調查證據時，知有上開不得為
    證據之情形，而未於言詞辯論終結前聲明異議者，視有前項
    之同意，刑事訴訟法第159 條第1 項及第159 條之5 分別定
    有明文。告訴人甲○○於警詢中所為之陳述、甲○○之診斷
    證明書及臺灣省基宜區車輛行車事故鑑定委員會鑑定意見書
    ，雖為被告丙○○以外之人於審判外之言詞及書面陳述，然
    經本院於審判程序提示予被告並告以要旨，均經被告表示無
    意見，且未聲明異議，又本院審酌告訴人警詢筆錄之記載，
    並無不正取供之情事，且告訴人於警詢時並無具結之可能，
    另甲○○診斷證明書記載之應診日期均為95年2 月15日，即
    為前揭車禍發生之當日，又臺灣省基宜區車輛行車事故鑑定
    委員會鑑定意見書係鑑定委員依據卷附資料，就車禍發生之
    責任歸屬所為之鑑定意見，並未另行調查證據，是就該等審
    判外言詞或書面陳述作成時之情況，均應認為適當，依前揭
    法條意旨，均得援為本案證據。
貳、事實認定部分
一、上開事實，業據被告於警詢、偵查及本院審理時坦承不諱，
    核與證人即告訴人於警詢所為指訴之情節相符，並有甲○○
    之診斷證明書、道路交通事故現場圖、道路交通事故調查報
    告表（二）及現場照片在卷可稽，足認被告之自白與事實相
    符。
二、按駕駛人駕駛車輛應遵守道路交通標誌、標線、號誌之指示
    ，按遵行方向行駛，且於起駛前，應讓行進中之車輛優先通
    行，道路交通管理處罰條例第4 條第1 項及第45條第1 款、
    第10款分別定有明文。本件被告駕駛機車於上揭時、地行駛
    時，即應注意依交通標線之指示，按遵行方向，沿南榮路往
    市區方向行駛，再依規定迴轉至對向車道後駛入曲水街，並
    於起駛前，應讓行進中之車輛優先通行，而當時天候晴、正
    處日間光線、路面乾燥無缺陷、視距良好無障礙物，此有道
    路交通事故調查報告表（一）可稽，即客觀上並無不能注意
    之情形，然被告竟疏未注意及此，未按遵行方向，逕自南榮
    路橫越馬路往對面曲水街方向行駛，且未讓告訴人駕駛行進
    中之車輛優先通行，致2 車發生碰撞，使告訴人受有前述傷
    害，堪認被告上揭駕駛行為，確有過失甚明，又經車輛行車
    事故鑑定委員會鑑定責任歸屬後，其鑑定意見同此，此有臺
    灣區基宜區車輛行車事故鑑定委員會96年1 月17日基宜鑑字
    第0965000107號函檢附之鑑定意見書附卷可稽，已堪認定，
    另告訴人所受之傷害與被告之駕駛行為間，確有相當因果關
    係，事證明確，被告犯行應堪認定。
三、至於被告於本院審理時辯稱告訴人超速，且於內側車道違規
    行駛此節，經查，前揭路段速限為50公里，此有道路交通事
    故調查報告表（一）供參，而告訴人於警詢時證稱其當時車
    速約50公里等情，且依現場圖之記載，並無告訴人煞車痕跡
    ，尚難認告訴人當時車速確超過上開速限，另自現場圖之記
    載觀之，告訴人騎乘之機車倒地時，該車前後輪及車身均在
    內側車道內，再依告訴人於警詢時陳稱其行駛至上揭路段時
    ，因見被告騎乘之機車，其即向右閃避等情，堪認告訴人當
    時應係行駛於內側車道無誤，雖告訴人之駕駛行為已違反道
    路交通安全規則第99條第1 項第2 款之規定，然此僅屬違規
    行為，並非必然影響刑事責任歸屬之認定，就本件情形而言
    ，縱告訴人依規定行駛於外側車道，仍會與未按遵行方向行
    駛之被告發生碰撞，故難謂告訴人就本件車禍之發生亦有過
    失，換言之，被告仍應就本件車禍之發生負擔全部過失責任
    ，從而，被告上揭所辯無足影響本件過失責任歸屬之認定。
、法律適用部分
一、按行為後法律有變更者，適用行為時之法律，但行為後之法
    律有利於行為人者，適用最有利於行為人之法律，刑法第2
    條第1 項定有明文，是以，除法律另有特別規定者外，對於
    新舊法之比較適用，應採從舊從輕之原則為之；又比較新舊
    法時，應就罪刑有關之共犯、未遂犯、想像競合犯、累犯加
    重、自首減輕暨其他法定加減原因與加減例等一切情形，綜
    其全部之結果，而為比較，再定應適用之法律（最高法院24
    年上字第4634號判例參照）。次以，刑法於94年2 月2 日修
    正公布，並自95年7 月1 日起施行，且相關法律亦配合修正
    ，亦即被告犯罪後，法律已為修正，若涉及法律變更，即應
    為新舊法之比較適用。經查：
（一）刑法第284 條第1 項前段規定：「因過失傷害人者，處6
      月以下有期徒刑、拘役或5 百元以下罰金。」依據罰金罰
      鍰提高標準條例第1 條前段之規定：「依法應處罰金、罰
      鍰者，就其原定數額得提高為2 倍至10倍。」就刑法第
      284 條第1 項前段所定之罰金刑提高10倍，及依修正前之
      刑法第33條第5 款：「罰金：1 元以上。」等規定，刑法
      第284 條第1 項前段規定之罰金刑上限為銀元5,000 元、
      下限為銀元1 元，經以1 比3 之比例折算後，該項所定罰
      金刑之上限為新台幣1 萬5,000 元、下限為新台幣3 元；
      而依據95年6 月14日增訂公布之刑法施行法第1 條之1 前
      段規定：「中華民國94年1 月7 日刑法修正施行後，刑法
      分則編所定罰金之貨幣單位為新台幣。94年1 月7 日刑法
      修正時，刑法分則編未修正之條文定有罰金者，自94年1
      月7 日刑法修正施行後，就其數額提高為30倍。」及修正
      後之刑法第33條第5 款規定：「罰金：新台幣1 千元以上
      ，以百元計算之。」等規定，刑法第284 條第1 項前段規
      定之罰金上限為新台幣1 萬5,000 元，下限為新台幣
      1,000 元，因法律已有變更，即應為新舊法之比較，而刑
      法第284 條第1 項前段所定之罰金上限依修正前、後之規
      定，雖均為新台幣1 萬5,000 元，惟關於罰金刑之下限，
      依舊法之規定為新台幣3 元，而依新法之規定則為新台幣
      1,000 元，故適用舊法對於被告並無不利。
（二）刑法第62條關於自首之規定，修正前該條前段規定：「對
      於未發覺之罪自首而受裁判者，減輕其刑。」即對於符合
      自首要件者，係必減輕其刑；而修正後該條前段規定：「
      對於未發覺之罪自首而受裁判者，得減輕其刑。」亦即對
      於符合自首要件者，僅屬得減輕其刑，因涉及科刑規範事
      項之變更，應認法律已有變更，故應為新舊法之比較適用
      ，經比較新舊法之結果，舊法所定必減輕其刑之規定，對
      於被告自屬較為有利。
（三）綜上，被告行為後，刑法關於第284 條第1 項前段之罰金
      刑及第62條自首之規定，業經變更，經比較新舊法之結果
      ，新法關於罰金刑之下限及自首之規定，對於被告並無較
      有利之情形，故依前揭刑法第2 條第1 項前段之規定，應
      依被告行為時法之法律即修正前刑法之規定，予以論罪科
      刑。
（四）刑法第41條第1 項前項關於易科罰金之折算標準，於被告
      行為後業經修正，修正前該項前段規定：「犯最重本刑為
      5 年以下有期徒刑以下之刑之罪，而受6 個月以下有期徒
      刑或拘役之宣告，因身體、教育、職業、家庭之關係或其
      他正當事由，執行顯有困難者，得以1 元以上3 元以下折
      算1 日，易科罰金。」即易科罰金之折算標準為以銀元1
      元以上3 元以下折算1 日，又依95年5 月17日刪除，並自
      同年7 月1 日起施行前之罰金罰鍰提高標準條例第2 條前
      段規定：「依刑法第41條易科罰金或第42條第2 項易服勞
      役者，均就其原定數額提高為1 百倍折算1 日。」故易科
      罰金之折算標準，係以銀元100 元以上300 元以下折算1
      日，經以1 比3 之比例折算後，即係以新台幣300 元以上
      900 元以下折算1 日；而修正後刑法第41條第1 項前段規
      定：「犯最重本刑為5 年以下有期徒刑以下之刑之罪，而
      受6 個月以下有期徒刑或拘役之宣告者，得以新台幣1 千
      元、2 千元或3 千元折算1 日，易科罰金。」即易科罰金
      折算標準，為以新台幣1,000 元、2,000 元或3,000 元折
      算1 日，因屬科刑規範事項之變更，應認法律已有變更，
      自有比較新舊法之問題，而經新舊法比較之結果，舊法規
      定之折算標準對於被告亦無不利，自應依前開刑法第2 條
      第1 項前段之規定，適用被告行為時之法律，而依修正前
      刑法第41條第1 項前段之規定，諭知易科罰金之折算標準
      。
二、被告所為前開駕駛行為，確有過失，且與告訴人所受之前述
    傷害間，具有相當因果關係，業如前述，核被告所為，係犯
    修正前刑法第284條第1項前段之過失傷害罪。
三、另按在有偵查犯罪職權之公務員知悉犯罪事實與犯罪之人前
    ，向該公務員陳述自己犯罪之事實，並願接受裁判，即屬自
    首（最高法院75年台上字第1634號、50年台上字第65號分別
    著有判例可資參照）。本件被告於肇事後留在現場，並於警
    員前往現場處理時，當場承認為肇事人，表示願接受裁判等
    情，有基隆市○○○道路交通事故報案人須知在卷可證，應
    足認定，而被告既在警方查悉其所為上開犯行前，主動向警
    員坦承犯行，並願接受裁判，參酌首揭所述，即成立自首，
    應依修正前刑法第62條前段之規定減輕其刑。
四、本院審酌被告未按遵行方向行駛，並未讓行進中之車輛優先
    通行，逕行騎乘機車橫越馬路，造成本件車禍之發生，致告
    訴人受有前開傷害，且被告迄今未與告訴人達成和解，惟被
    告於偵審中均坦承犯行等一切情狀，認原審適用刑事訴訟法
    第449 條第1 項前段、第454 條第2 項、刑法第2 條第1 項
    、第284 條第1 項前段、修正前刑法第41條第1 項前段、第
    62條前段、罰金罰鍰提高標準條例第1 條前段、修正前罰金
    罰鍰提高標準條例第2 條、現行法規所定貨幣單位折算新臺
    幣條例第2 條等規定，對被告量處拘役50日，如易科罰金以
    銀元300 元即新台幣900 元折算1 日，其認事用法均無不合
    ，量刑亦屬妥適。公訴人以原審判決量刑過輕為由，提起上
    訴，為無理由，應予駁回。
據上論斷，應依刑事訴訟法第455 條之1 第1 項、第3 項、第
368 條，判決如主文。
本案經檢察官乙○○到庭執行職務。
中　　華　　民　　國　　96　　年　　2 　　月　　26　　日
                    交通法庭審判長法    官  陳志祥
                                  法    官  楊皓清
                                  法    官  邰婉玲
以上正本證明與原本無異。
不得上訴。
中　　華　　民　　國　　96　　年　　2 　　月　　26　　日
                                  書 記 官  彭筠凱
附錄所犯法條：
中華民國刑法第284條第1項前段：
（過失傷害罪）
因過失傷害人者，處6月以下有期徒刑、拘役或5百元以下罰金。
